臺灣桃園地方法院刑事判決　　　　　　　95年度易字第1378號
公　訴　人　臺灣桃園地方法院檢察署檢察官
被　　　告　甲○○
　　　　　　乙○○原名郭芷伶.
共　　　同
選任辯護人　丁俊和律師
　　　　　　邱奕澄律師
　　　　　　陳鄭權律師
上列被告等因恐嚇等案件，經檢察官提起公訴（95年度偵字第
1131 號），本院判決如下：
    主  文
甲○○公然侮辱人，處拘役參拾日，如易科罰金以銀元參佰元即
新臺幣玖佰元折算壹日。
乙○○公然侮辱人，處拘役參拾日，如易科罰金以銀元參佰元即
新臺幣玖佰元折算壹日；又以加害生命、身體之事，恐嚇他人致
生危害於安全，處拘役肆拾日，如易科罰金以銀元參佰元即新臺
幣玖佰元折算壹日。應執行拘役陸拾日，如易科罰金以銀元參佰
元即新臺幣玖佰元折算壹日。
    事  實
一、甲○○因其妻林麗雲（已經檢察官為不起訴處分）遭陽信商
    業銀行桃園分行註記退票紀錄，認為權益受有損害，遂於民
    國（下同）94年8 月19日晚間6 時20分許，與其妻林麗雲一
    同前往桃園縣桃園市○○○路32之20號1 樓之5 陽信商業銀
    行桃園分行，欲與行員丙○○理論，甲○○在進入該銀行大
    廳後，竟基於公然侮辱之犯意，在該銀行大廳之不特定多數
    人得以共見共聞之公共場所，對丙○○以台語「幹你娘雞歪
    」、「破麻」、「臭雞歪」等不堪入耳言詞辱罵丙○○。而
    甲○○之女乙○○到達該銀行後，見其父母與丙○○發生爭
    執，亦在該銀行大廳，基於公然侮辱之犯意，以台語「破麻
    」、「幹你娘雞歪」、「臭雞歪」等不堪入耳言詞辱罵丙○○，嗣並另基於恐嚇危害他人安全之犯意，對丙○○恫嚇稱
    ：「有沒有看過壞人？有沒有被打過？」、「若我父親回去
    再發生中風，妳的命也不能陪，晚上會找人到你家找你」等
    語，以此加害生命、身體之事對其恐嚇，使丙○○心生畏懼
    ，致生危害其安全。
二、案經被害人丙○○訴由臺灣桃園地方法院檢察署檢察官偵查
    起訴。
    理  由
一、訊據被告甲○○、乙○○固坦承有於上揭時、地與告訴人即
    證人丙○○發生爭執之事實，惟均矢口否認有何公然侮辱及
    恐嚇之犯行，被告甲○○辯稱：伊當時是去質問證人丙○○
    為何將支票退票而己，並未辱罵證人丙○○云云；被告乙○○辯稱：伊經過陽信銀行桃園分行時，看到其父母親在銀行
    前，伊就進去關切，伊雖與證人丙○○發生爭執，但也是向
    證人丙○○表示若伊父親回家再發生中風，其命也賠不起，
    伊晚上會去她家找她，並未有其他侮辱及恐嚇之言語云云。
    經查：
  (一)證人丙○○於審理時證稱：被告甲○○與其妻林麗雲一進入
    分行大廳後，被告甲○○就問是那一個？林麗雲就指著伊，
    被告甲○○就對伊用台語罵三字經「幹你娘雞歪」、「破麻
    」、「臭雞歪」等髒話，罵了將近3 分鐘又作勢要打伊，但
    被副理將被告甲○○拉到門口，而這時被告乙○○手拿安全
    帽進到分行大廳，也用台語對伊罵「破麻」、「幹你娘雞歪
    」、「臭雞歪」等髒話，當時伊很不高興，被告乙○○看到
    後又對伊說「你沒有看過壞人？沒有被打過？」，並用安全
    帽要丟向伊，且要伊跪下向她父母親道歉，還說她父親中風
    過，如果血壓升高，發生什麼事，伊的命也賠不起，並說晚
    上會找人到伊家裏找伊等語（本院卷第65頁之96年1 月15日
    審判筆錄）。證人即在場目睹本案發生經過之銀行行員朱美
    嘉於審理時亦證稱：案發時伊站在分行大廳的左手邊，被告
    甲○○一進來就很激動的以台語在罵「幹你娘」、「雞歪」
    之類的髒話，後來林麗雲將被告甲○○拉出分行後，不久被
    告乙○○就與被告甲○○、林麗雲一起進來，被告乙○○進
    來後情緒很激動一直指責證人丙○○欺負她父母，並罵丙○○，被告乙○○在罵證人丙○○的過程中，曾經把手持的安
    全帽舉高到腦後，但又放下，後來又拿面紙朝證人丙○○的
    方向丟等語（本院卷第72頁之96年1 月15日審判筆錄）。而
    證人即在場目睹本案發生經過之銀行行員楊碧雲於審理時則
    證稱：案發時伊在面對大門的服務臺櫃臺內，證人丙○○就
    站在櫃臺內有左手邊，被告甲○○、林麗雲一進入銀行就走
    到服務臺前找證人丙○○，剛開始是林麗雲在跟證人丙○○
    講話，後來被告甲○○就一直在罵證人丙○○，而且是罵髒
    話，後來被告乙○○也來了，也是直接到櫃臺前罵證人丙○○，並曾經拿安全帽攻擊，但好像是被行員擋住，最後在離
    開前還在分行門口對證人丙○○說「我知道妳家住在那裡，
    是沒有看過壞人」之類的話才離開等語（本院卷第75頁之96
    年1 月15日審判筆錄）。是核對上開證人丙○○、朱美嘉、
    楊碧雲於本院審理時之證述，關於(1)被告甲○○與其妻林麗
    雲進入銀行後，直接至證人丙○○所在之櫃臺與證人丙○○
    發生爭執，被告甲○○即開始以台語辱罵證人丙○○；(2)其
    後被告甲○○與林麗英被銀行行員拉至門口後，被告乙○○
    與被告甲○○、林麗英再次進入銀行，被告乙○○並以台語
    辱罵證人丙○○；(3)被告乙○○在辱罵證人丙○○過程中並
    有拿起手中安全帽作勢攻擊；(4)被告乙○○在離開銀行前曾
    對證人丙○○進行恫嚇等本案重要犯罪情節，均證述一致，
    並無歧異，且證人朱美嘉、楊碧雲與被告並無恩怨，其與告
    訴人即證人丙○○均在偽證重典下具結作證，當不致刻意虛
    偽證述，是其等證言，應堪採信。
  (二)再本院勘驗案發時銀行內之監視錄影光碟，發現(1)案發當日
    晚間6 時20分5 秒許，被告甲○○與其妻林麗雲進入銀行，
    直接走至證人丙○○所在之櫃臺，並與證人丙○○開始發生
    爭執；(2)當日晚間6 時22分30秒許，開始有男性行員出面與
    林麗英交談，並將被告甲○○、林麗雲送至銀行門口；(3)當
    日晚間6 時23分40秒許，被告乙○○進入銀行並走到櫃臺與
    證人丙○○發生爭執；(4)當日晚間6 時24分許，被告甲○○
    與林麗雲再次進入銀行；(5)當日晚間6 時24分41秒許，男性
    銀行行員將被告甲○○、乙○○及林麗雲再次送至銀行門口
    ；(6)當日晚間6 時24分48秒，被告乙○○再次進入銀行，並
    至櫃臺爭執；(7)當日晚間6 時25分4 秒，被告乙○○將櫃臺
    上之面紙盒丟入櫃臺內；(8)當日晚間6 時25分27秒許，被告
    乙○○走出銀行；(9)當日晚間6 時25分49秒，被告乙○○再
    度進入銀行；(10)當日晚間6 時25分51秒，被告乙○○走至櫃
    臺揮起手中安全帽欲砸向櫃臺，此時被告乙○○背後有男性
    行員加以制止，櫃臺內亦有男性行員阻擋等情，有本院勘驗
    筆錄在卷可稽（本院卷第95頁），核與前開證人丙○○、朱
    美嘉、楊碧雲於本院審理時之證述本案發生之經過，均相符
    合，是證人丙○○、朱美嘉、楊碧雲於本院審理時之證稱確
    與事實相符，足認被告二人確有上開公然侮辱、恐嚇之犯行
    。
  (三)雖然被告甲○○、乙○○主張證人林麗雲於警詢時之陳述有
    證據能力，且得證明被告二人確無公然侮辱及恐嚇之犯行云
    云。然查，證人林麗雲於警詢時陳稱：「（當時妳先生甲○○、女兒乙○○有無當眾以三字經辱罵丙○○？）我沒有注
    意到，因我怕我先生血壓升高二次中風，所以我趕快把他帶
    離現場。」、「（當時是三人一起離開現場或是妳與妳先生
    先行離開？）我跟我先生先離開的，等我回來要帶我女兒時
    她已經離開了。」等語（偵查卷第16頁附94年11月11日警詢
    筆錄），是證人林麗雲於警詢中既陳述沒有注意被告二人有
    無辱罵證人丙○○，顯然證人林麗雲於警詢時之陳述，無從
    作為有利被告認定之依據。從而，被告二人上開所辯，無非
    卸責之詞，不足採信。
  (四)綜上所述，本件事證明確，被告甲○○上開公然侮辱犯行及
    被告乙○○上開公然侮然、恐嚇之犯行均堪以認定，應依法
    論罪科刑。
二、新、舊法比較部分：
  (一)按修正後刑法第2 條第1 項之規定：「行為後法律有變更者
    ，適用行為時之法律。但行為後之法律有利於行為人者，適
    用最有利於行為人之法律」，係規範行為後法律變更所生新
    舊法比較適用之準據法，於新法施行後，應適用新法第2 條
    第1 項之規定，為「從舊從輕」之比較；比較時應就罪刑有
    關之共犯、未遂犯、想像競合犯、牽連犯、連續犯、結合犯
    ，以及累犯加重、自首減輕暨其他法定加減原因（如身分加
    減）與加減例等一切情形，綜其全部罪刑之結果而為比較（
    最高法院95年第8 次刑庭會議決議參照）。經查，刑法第41
    條第1 項業於94年1 月7 日修正公布，並於95年7 月1 日施
    行，修正前刑法第41條第1 項前段規定：「犯最重本刑為5
    年以下有期徒刑以下之刑之罪，而受6 個月以下有期徒刑或
    拘役之宣告，因身體、教育、職業、家庭之關係或其他正當
    事由，執行顯有困難者，得以1 元以上3 元以下折算一日，
    易科罰金。」又被告行為時之易科罰金折算標準，修正前罰
    金罰鍰提高標準條例第2 條前段（現已刪除）規定，就其原
    定數額提高為100 倍折算1 日，則本件被告行為時之易科罰
    金折算標準，應以銀元300 元折算1 日，經折算為新臺幣後
    ，應以新臺幣900 元折算為1 日；修正後刑法第41條第1項
    前段則規定：「犯最重本刑為5 年以下有期徒刑以下之刑之
    罪，而受6 個月以下有期徒刑或拘役之宣告者，得以新臺幣
    1,000 元、2, 000元或3,000 元折算1 日，易科罰金。」此
    項修正屬科刑規範事項之變更，其折算標準為裁判時所應諭
    知，亦屬法律變更。經比較前述新、舊法結果，以修正前之
    規定對被告有利，自應適用被告行為時之法律。
  (二)又按修正後刑法第2 條第1 項之規定，係規範行為後「法律
    變更」所生新舊法比較適用之準據法，故如新舊法處罰之輕
    重相同，即無比較適用之問題，非此條所指之法律有變更，
    即無本條之適用，應依一般法律適用原則，適用裁判時法（
    最高法院95年第21次刑事庭會議紀錄參照）。經查：
  1.被告等人所犯刑法第305 條恐嚇危害安全罪、第309 條第1
    項公然侮辱罪，其法定刑均有罰金刑主刑之規定，是就罰金
    主刑部分之修正，容有比較之必要。修正前刑法第33條第5
    款關於主刑之罰金刑，原係規定（銀元）1 元以上，另依「
    罰金罰鍰提高標準條例」第1 條前段、第3 條規定（含72年
    7 月27 日 司法院、行政院令發布「提高罰金罰鍰倍數及開
    始施行日期令」，自72年8 月1 日起，將刑法定有罰金各條
    之罰金數額，均提高為10倍）、「現行法規所定貨幣單位折
    算新臺幣條例」第2 條規定（貨幣單位為圓、銀元或元者，
    以新臺幣元之三倍折算之），應為「新臺幣30元」以上。修
    正後之刑法第33條第5 款規定則提高為「新台幣1 千元以上
    ，以百元計算」。經新、舊法結果，自以修正前之刑法第33
    條第5 款較有利於被告，而應適用修正前該條規定。再查95
    年6 月14 日 另修正公布刑法施行法第1 條之1 規定：「中
    華民國94年1 月7 日刑法修正施行後，刑法分則編所定罰金
    之貨幣單位為新臺幣。94年1 月7 日刑法修正時，刑法分則
    編未修正之條文定有罰金者，自94年1 月7 日刑法修正施行
    後，就其所定數額提高為30倍。但72年6 月26日至94年1 月
    7 日新增或修正之條文，就其所定數額提高為3 倍」。該條
    立法理由謂：「依94年1 月7 日修正之刑法第33條第5 款規
    定，罰金貨幣單位已改為新臺幣，刑法分則編各罪所定罰金
    之貨幣單位，自應配合上開規定修正，爰為第一項規定」、
    「刑法24年施行後，為解決國民所得經濟水準已大幅提昇問
    題，有關罰金與罰鍰倍數之調整及銀元與新臺幣之折算標準
    ，訂有『罰金罰鍰提高標準條例』及『現行法規所定貨幣單
    位折算新臺幣條例』，除罰金以1 銀元折算3 元新臺幣外，
    並將72年6 月26日以前修正之刑法部分條文罰金數額提高為
    10倍；其後修正者則不再提高倍數，亦即刑法分則各罪罰金
    數額視前開情形分別提高為30倍或3 倍。考量新修正之刑法
    施行後，不再適用『現行法規所定貨幣單位折算新臺幣條例
    』，為使罰金數額趨於一致，避免衍生新舊法比較適用問題
    ，以緩和實務適用法律之衝擊，於不變動罰金數額之前提下
    ，爰為第二項規定」等語。自上述立法理由可知，刑法施行
    法第1 條之1 顯係配合新刑法修正後，就刑法分則罰金刑部
    分，變更貨幣單位為新臺幣，並統一提高罰金數額，以替代
    「罰金罰鍰提高標準條例（第一條）」及「現行法規所定貨
    幣單位折算新臺幣條例」之「準據法」性質之法律，且關於
    刑法第305 條、第309 條第1 項法定刑，其罰金主刑之適用
    結果並無不同，自無新舊法比較之必要，而逕適用刑法施行
    法第1 條之1 第1 項規定。
  2.刑法第51條第6 款，關於宣告多數拘役定應執行刑之規定，
    於修正前係規定不得逾4 個月，修正後則規定不得逾120 日
    ，惟此僅係文字修正，並無所謂有利或不利之情形，自無庸
    為新舊法比較，而逕適用修正後之規定。
三、按所謂侮辱乃對他人為有害於感情名譽之輕蔑表示，足使他
    人在精神上、心理上有感受到難堪或不快之虞者，亦即侮辱
    行為本身須具有侵害他人感情名譽之一般危險，始足當之。
    又所謂公然，乃不特定人或多數人直接行以共見共聞之狀態
    ，至於現場實際上有多少人聞見，均非所問。核被告二人於
    上開陽信銀行桃園分行大廳之不特定人共見共聞之狀態下，
    接續以台語「幹你娘雞歪」、「破麻」、「臭雞歪」等言語
    辱罵證人丙○○，衡諸一般社會通念，被告二人對證人丙○○所為之輕蔑表示，已足使證人丙○○在精神上、心理上感
    受到難堪，被告甲○○、乙○○上開所為，均係犯刑法第
    309 條第1 項之公然侮辱罪。次按刑法第305 條所謂致生危
    害於安全，係指受惡害之通知者，因其恐嚇，生安全上之危
    險與實害而言。被告乙○○向告證人丙○○恫稱「有沒有看
    過壞人？有沒有被打過？」、「若我父親回去再發生中風，
    妳的命也不能陪，晚上會找人到你家找你」等語，足使證人
    丙○○心生畏懼，而足生損害於其生命、身體之安全，被告
    乙○○上開所為，係犯刑法第305 條之恐嚇罪。被告甲○○
    、乙○○於上開時、地，分別於短時間內辱罵證人「幹你娘
    雞歪」、「破麻」、「臭雞歪」多次，均係單一公然侮辱犯
    意下之接續行為，僅論以一罪。被告乙○○所犯之公然侮辱
    及恐嚇二罪間，犯意各別，行為互殊，構成要件亦不相同，
    應分論併罰。爰審酌被告二人因細故與證人丙○○發生爭執
    ，而以不堪入耳言詞辱罵證人丙○○，被告乙○○並恐嚇證
    人丙○○，造成證人丙○○迄今仍心有餘悸，被告二人於犯
    罪後又飾詞否認，未供承犯罪，顯未知悔改等一切情狀，分
    別量處如主文所示之刑，被告乙○○部分並定其應執行之刑
    ，並均諭知易科罰金之折算標準，以示懲儆。
據上論斷，應依刑事訴訟法第299 條第1 項前段，修正後刑法第
2 條第1 項前段、第51條第6 款，刑法第309 條第1 項、第305
條，修正前刑法第41條第1 項前段，刑法施行法第1 條之1 第1
項、第2 項前段，修正前罰金罰鍰提高標準條例第2 條，判決如
主文。
本案經檢察官何嘉仁到庭執行職務。
中　　華　　民　　國　　96　　年　 　4　　月　　18　　日
                  刑事第七庭  審判長法  官  江振義
                                    法  官  林惠霞
                                    法　官　劉為丕
上正本證明與原本無異。
如不服本判決，應於判決送達後10日內向本院提出上訴狀（應附
繕本），上訴於臺灣高等法院。
                                    書記官  顏美惠
中　　華　　民　　國　　96　　年　　4 　　月　　20　　日
附錄本案論罪科刑法條：
中華民國刑法第305條
（恐嚇危害安全罪）
以加害生命、身體、自由、名譽、財產之事，恐嚇他人致生危害
於安全者，處2 年以下有期徒刑、拘役或3 百元以下罰金。
中華民國刑法第309條
（公然侮辱罪）
公然侮辱人者，處拘役或 3 百元以下罰金。
以強暴犯前項之罪者，處1 年以下有期徒刑、拘役或5 百元以下
罰金。
